---
title: "Trabajo práctico final"
author: "Álvarez Nicolás, Freire Guido, Solar Facundo"
date: "2023-12-08"
output: html_document
---

```{r}
library(tidyverse)
library(readxl)
library(caret)
```

## Lectura de datos

### (a)

Leemos los datos y renombramos las columnas. Analizamos las primeras filas.

```{r}
df <- read_excel('body.xls', col_names = FALSE)
colnames(df)<-(c("BIAC","BIIL","BITRO","CHEST1","CHEST2","ELBOW","WRIST", "KNEE","ANKLE","SHOUL","CHESTG","WAISTG","NAVEL","HIP","GLUTE","BICEP", "FLOREA","KNEEG","CALF","ANKLEG","WRISTG","AGE","WEIG","HEIG","GEN"))
head(df)
```

```{r}
colSums(is.na(df))
```

No hay NAs en ninguna columna de `df` .

### (b)

Agarramos los WEIG según GEN y guardamos en `weig_0` y `weig_1`, exploramos.

```{r}
df$GEN <- as.factor(df$GEN)
df %>% group_by(GEN) -> df_GEN
```

Boxploteamos WEIG según GEN.

```{r}
df %>% ggplot(aes(GEN, WEIG)) + geom_boxplot()
```



```{r}
df_GEN %>%
  summarise(WEIGHT = median(WEIG), s = sd(WEIG)) %>%
  ggplot(aes(GEN, WEIGHT, s, ymin = WEIGHT-s, ymax = WEIGHT+s)) + geom_linerange() + geom_point(aes(fill = "mediana")) + labs(title = "Intervalos de confianza usando TCL", subtitle = "nivel = 0.95") + scale_fill_discrete(name = "")
```

Implementamos un bootstrap no-paramétrico

```{r}
bootstrap = function(n, x, estad = median, s = FALSE) {
  if (!s) {
    s = length(x)
  }
  return(replicate(n, estad(sample(x, s, replace = TRUE))))
}
```

Bootstrapeamos y graficamos los intervalos:

```{r}
B = 5000
df_GEN %>% 
  summarise(WEIGHT = median(WEIG), a = quantile(bootstrap(B, WEIG, median), 0.025), b = quantile(bootstrap(B, WEIG, median), 0.975)) %>%
  ggplot(aes(GEN, WEIGHT, ymin = a, ymax = b)) + geom_linerange() + geom_point(aes(fill = "mediana")) + labs(title = "Intervalos de confianza bootstrapeados", subtitle = "percentil = 0.95") + scale_fill_discrete(name = "")
```

### (c)

```{r}
df_GEN %>% ggplot(aes(WEIG, HEIG)) + geom_point(aes(color = GEN))
```

### (d)

Ajustamos la regresión no paramétrica para cada GEN usando ksmooth.

```{r}
df_GEN %>% do(ksmooth(x = .$WEIG, y = .$HEIG, bandwidth = 10, kernel = "normal") %>% as.data.frame()) -> regnopar
head(regnopar)
```

```{r}
df_GEN %>%
  ggplot(aes(WEIG, HEIG)) + geom_point(aes(color = GEN), alpha = 0.2) + geom_line(data = regnopar, aes(x, y, color = GEN)) + labs(title = "Regresión Nadaraya-Watson", subtitle = "bandwidth = 10")
```

### (e)

Adaptamos la función del TP1, de paso la hacemos compatible con tidyr

```{r}
bw.loocv = function(df, x, y, grilla.h = NA, K = dnorm) {
  x <- df %>% pull({{x}})
  y <- df %>% pull({{y}})
  n <- length(x)
  if (any(is.na(grilla.h))) {
    silverman <- bw.nrd0(x)
    grilla.h <- seq(silverman * 10^(-2), silverman * 10^2, length.out = 100)
  }
  f <- matrix(NA, n, length(grilla.h))
  for (i in 1:n) {
    for (h in 1:length(grilla.h)) {
      f[i, h] <- sum(y%*%K((x[i] - x)/grilla.h[h]))
      f[i, h] <- f[i,h] - y[i] * K(0)
      f[i, h] <- f[i, h] / (sum(K((x[i] - x)/grilla.h[h])) - K(0))
    }
  }
  loglikes = colMeans(log(f))
  return(list("h.CV" = grilla.h[which.max(loglikes)], "grilla.h" = grilla.h, "loglikes" = loglikes))
}
```

El output es bastante idiomático.

```{r}
grilla <- seq(0, 20, by = 0.5)
df %>% filter(GEN == 0) %>% bw.loocv(WEIG, HEIG, grilla)
```

Ploteamos:

```{r}
df_GEN %>%
  do(bw.loocv(., WEIG, HEIG, grilla) %>% as.data.frame()) %>%
  ggplot(aes(grilla.h, loglikes)) + geom_point(aes(color = GEN))
```

No se ve la curvatura porque tienen valores muy distintos, pero podemos hacer dos graficos distintos

```{r}
df_GEN %>%
  do(bw.loocv(., WEIG, HEIG, grilla) %>% as.data.frame()) %>%
  ggplot(aes(grilla.h, loglikes)) + geom_point(aes(color = GEN)) + facet_grid(rows = vars(GEN), scales = "free_y")
```

